臺灣高等法院臺中分院民事判決
109年度上字第581號
上  訴  人  林穎慧
訴訟代理人  許景鐿律師
被  上訴人  鴻天下第一期管理委員會

法定代理人  印皖明
上列當事人間排除侵害等事件，上訴人對於中華民國109年8月14
日臺灣臺中地方法院108年度訴字第659號第一審判決提起上訴，
本院於111年1月25日言詞辯論終結，判決如下：
    主  文
一、上訴駁回。
二、第二審訴訟費用由上訴人負擔。
    事實及理由
壹、上訴人原請求被上訴人不得在上訴人所有門牌號碼：臺中市
    ○○區○○○○街00巷00號房屋（下稱系爭房屋）周邊，如起訴狀
    上訴人自繪附圖所示藍色斜線繪製之區域內（參原審卷㈠21
    頁），設置鴻天下第一期社區（下稱系爭社區）垃圾集中區
    （放置垃圾子車及資源回收桶），並應將系爭社區垃圾集中
    區，移至原判決附圖編號A之區域內（原判決判命被上訴人
    應將系爭社區垃圾子車，移至原判決附圖編號A之區域內部
    分，未據兩造上訴）。上訴人上訴後，經本院會同地政人員
    勘驗現場後，更正聲明求為判決：被上訴人不得將（資源）
    回收桶放置在如附圖編號A所示面積76.23平方公尺（下稱編
    號A中庭區），及編號B所示面積13.78平方公尺（下稱系爭
    回收區）之範圍內（參本院卷391頁）。此部分核屬其補充
    或更正事實上或法律上之陳述，不涉訴訟標的之變更，應予
    准許。
貳、上訴人主張：其為系爭社區內，系爭房屋之區分所有權人，
    並居住於該屋。被上訴人為系爭社區之管理委員會。因被上
    訴人將系爭社區之垃圾子車及資源回收桶，設置在系爭房屋
    對面之系爭回收區（原為系爭社區會客室）內，致伊不堪忍
    受系爭回收區所散發之臭味，致令噁心。且系爭社區住戶於
    夜間丟棄垃圾及資源回收時，所產生之碰撞聲響，已影響其
    睡眠品質，致侵害健康權。爰依民法第800條之1準用第793
    條、第184條第1項前段及第195條第1項規定，求為判決：禁
    止被上訴人將（資源）回收桶，放置在編號A中庭區及系爭
    回收區之範圍內，及被上訴人應給付上訴人自108年1月9日
    起所受之非財產上之損害新臺幣（下同）30萬元（參本院卷
    260頁。未繫屬本院部分，茲不贅述）。
參、被上訴人則以：因系爭社區於興建時，並未規劃垃圾（含資
    源回收）回收集中區，而系爭社區原會客室長期堆放雜物，
    久未使用，故經系爭社區之區分所有權人會議決議，將原會
    客室變更為垃圾回收集中區（即系爭回收區），以符社區全
    體住戶之利益。原審判決後，被上訴人已將垃圾子車，移至
    原判決判命之位置，至資源回收桶則繼續設置在系爭回收區
    內。系爭回收區位置距離系爭房屋，超過7公尺，且系爭社
    區之管理員亦會定期清理系爭回收區，維持整潔。又經上訴
    人反應後，系爭社區之區分所有權人會議已決議通過「限時
    」管制住戶丟棄資源回收物（19:00-07:00不得丟棄），並
    在系爭回收區增設拉門（上訴人於會議中，就限時管制部分
    ，投下同意票）。況被上訴人僅有當事人能力，並無權利能
    力，故應無侵權行為能力。而上訴人所稱健康受侵害，並無
    證據證明與上開垃圾集中區之設置間，有直接關聯性。且被
    上訴人係依系爭社區之區分所有權人會議決議，設置垃圾回
    收集中區，主觀上並無故意或過失。故上訴人之請求為無理
    由等語置辯。
肆、原審為上訴人敗訴之判決，上訴人不服，上訴求為判決：一
    、原判決關於駁回上訴人後開第二、三項之訴暨命上訴人負
    擔該部分訴訟費用部分，均廢棄。二、被上訴人不得將（資
    源）回收桶，放置在編號A中庭區及系爭回收區之範圍內。
    三、被上訴人應給付上訴人30萬元。被上訴人則聲明：一、
    上訴駁回。二、如受不利判決，願供擔保，請准免為假執行
    。
伍、兩造不爭執事項（參本院卷261頁）：
一、上訴人為系爭房屋之所有權人，且爲系爭社區之區分所有權
    人，並在該屋居住（參原審卷㈡339頁）。
二、上訴人前依㈠民法第793條、第800條之1及第18條第1項規定
    ，訴請禁止被上訴人在上訴人系爭房屋周邊方圓5公尺範圍
    內，設置社區公用垃圾集中區；㈡依侵權行為之法律關係，
    請求被上訴人賠償精神慰撫金30萬元。經原法院以105年度
    訴字第1546號判決，就上開㈠部分判決上訴人勝訴，並駁回
    上開㈡部分之請求確定（下稱前案判決，參本院卷247-254頁
    ）。
三、系爭社區於107年度召開第二次區分所有權人會議，就上訴
    人提案將垃圾集中區移至地下室之議案，因同意者0票，不
    同意者16票，而未決議通過（參原審卷㈠31、33頁）。
四、於本件起訴（108年1月9日）時，系爭房屋與系爭社區垃圾
    集中區之位置如原審卷㈠21頁所示，符合前案判決之5公尺距
    離。
五、被上訴人於108年2月18日，將資源回收桶移至會客室內（參
    原審卷㈠69頁），符合前案判決之5公尺距離。
六、系爭社區於108年8月4日，召開108年度區分所有權人重新召
    集會議，會議中決議垃圾子車擺設原處，並附帶決議：於管
    理員未值勤時段，每日晚上7時至翌日7時間，將垃圾子車上
    鎖管制暫停丟置垃圾（參原審卷㈠271頁）。
七、被上訴人已於110年2月15日，將垃圾子車移至原判決所判命
    之位置（參本院卷165頁）。　　　
陸、本院得心證之理由：
一、系爭回收區之設置位置，經核對上訴人之侵害，尚屬輕微，
    且按系爭社區之相關主、客觀情狀所示，亦屬相當：
  ㈠按土地所有人於他人之土地、建築物或其他工作物有瓦斯、
    蒸氣、臭氣、煙氣、熱氣、灰屑、喧囂、振動及其他與此相
    類者侵入時，得禁止之。但其侵入輕微，或按土地形狀、地
    方習慣，認為相當者，不在此限。民法第774條至前條規定
    ，於地上權人、農育權人、不動產役權人、典權人、承租人
    、其他土地、建築物或其他工作物利用人準用之，同法第79
    3條、第800條之1分別定有明文。
  ㈡被上訴人辯稱：系爭回收區之設置位置，係經系爭社區之區
    分所有權人會議決議設置於原社區會客室之事實，業據伊提
    出會議紀錄（參原審卷㈠249至253頁、卷㈡331至333頁）為證
    ，並為上訴人所不爭執，但主張：該決議應屬違法。
　　⒈按共用部分、約定共用部分之修繕、管理、維護，由管理
      負責人或管理委員會為之。又共用部分及其相關設施之拆
      除、重大修繕或改良，應依區分所有權人會議之決議為之
      ，公寓大廈管理條例第10條第2項、第11條第1項分別定有
      明文。
　　⒉系爭社區屬舊型社區（於81年間取得使用執照，參原審卷㈡
      223頁函），於興建規劃時，因法令並無強制需設置資源
      回收區，致共有（公設）部分並無資源回收區。故被上訴
      人與系爭社區之區分所有權人會議，為解決此一問題，決
      議將資源回收區設置於原社區會客室，經核尚無違反上開
      法律之規定，難認有何違法之處。是上訴人此部分主張，
      核非可取。
  ㈢被上訴人辯稱：經上訴人反應後，系爭社區之區分所有權人
    會議已決議通過「限時」管制住戶丟棄資源回收物（19:00-
    07:00不得丟棄），並在系爭回收區增設拉門（上訴人於會
    議中，就限時管制部分，有投下同意票。拉門部分，待本件
    判決確定，再施工增設）之事實，業據伊出110年2月21日會
    議記錄（參本院卷279-283頁）為證，且為上訴人所不爭執
    ，但主張：此部分決議應屬違法。如前所述，依上開條文規
    定，此部分決議難認有何違法之處。是上訴人此部分主張，
    核非可取。
  ㈣被上訴人辯稱：系爭回收區為系爭社區內最合適之設置位置
    ，已無其他適當處所，可供放置資源回收桶，而上訴人經本
    院命其陳報：系爭社區除系爭回收區外，尚有何其他適當處
    所，可供放置資源回收桶。上訴人主張：可與垃圾子車放置
    同一位置（參本院卷355頁）。惟原判決判命放置垃圾子車
    位置，面積僅16.22平方公尺（參原判決附圖編號A所示，及
    原審卷㈠173-179頁），並不足以放置垃圾子車與資源回收桶
    。是上訴人此部分主張，核非可取。
  ㈤基上等情，本院經綜合審酌：系爭回收區距離系爭房屋約7公
    尺，如再加裝拉門，並限制社區住戶於夜間（晚上7時至上
    午7時）不得丟棄資源回收物，及兩造所提相關事證暨所為
    辯論意旨等一切情狀後，認系爭回收區之設置位置，經核對
    上訴人之侵害，尚屬輕微，且按系爭社區之上述相關主、客
    觀情狀所示，亦屬相當。故依民法第800條之1準用第793條
    「但書」規定，上訴人請求禁止被上訴人將回收桶設置在系
    爭回收區部分，為無理由。
二、被上訴人已辯稱：系爭社區不可能將資源回收桶，設置在編
    號A中庭區之範圍內（參本院卷398頁）。且民法第800條之1
    準用第793條之規定，與民法第767條第1項後段規定不同，
    並未設有預先排除侵害（有侵害之虞）之規定。故上訴人就
    尚未發生，先預為請求禁止被上訴人將資源回收桶，設置在
    編號A中庭區範圍內部分，核與民法第800條之1準用第793條
    規定未合，為無理由。　　
三、上訴人請求侵權行為非財產上之損害30萬元部分：
　㈠上訴人主張：被上訴人應有侵權行為能力一節，固為被上訴
    人所否認，辯稱：伊僅有當事人能力，並無權利能力，自無
    侵權行為能力。本院經綜參公寓大廈管理條例第3條第9款、
    第38條第1、2項等規定，及民事訴訟法第40條第3項、第65
    條、第67條之1等規定之規範意旨後，認被上訴人固無權利
    能力，但除具有當事人能力外，亦應具有侵權行為能力，方
    符立法之本旨（參本院卷309-325頁所附最高法院98年度台
    上字第790號、第792號、107年度台上字第71號民事裁判）
    。故上訴人此部分主張，應屬可採。　　
　㈡被上訴人辯稱：伊係依系爭社區之區分所有權人會議之上開
    決議，將垃圾集中區設置於系爭回收區內。且設置系爭回收
    區之位置，並未違反前案判決所判命之需距離系爭房屋5公
    尺（約離7公尺）。又於原審判決後，已將垃圾子車移至原
    判決所判命之位置之事實，為上訴人所不爭執。準此，被上
    訴人上開設置行為既係依公寓大廈管理條例第10條第2項、
    第11條第1項，及系爭社區之區分所有權人會議之決議所為
    ，且符合前案判決所要求之需距離系爭房屋5公尺，復於原
    審判決後，已將垃圾子車移至原判決所判命之位置，實難認
    被上訴人上開所為，已該當於侵權行為之故意或過失行為。
　㈢上訴人主張：被上訴人於原審判決後，固已將垃圾子車移至
    原判決所判命之位置。但經常陽奉陰違，一週三天白天將垃
    圾子車，拖離原有位置，放置系爭社區大門口附近，任由社
    區住戶丟棄垃圾之事實，為被上訴人所否認，辯稱：因原判
    決判命放置垃圾子車之位置，並無法就地清潔垃圾子車（參
    原審卷㈠175頁），故會定期將垃圾子車，拖離原有位置，放
    置社區大門口附近，以利清潔。於清潔完畢後，即會將垃圾
    子車拖回原有放置位置。該清潔垃圾子車之位置，並未違反
    前案判決所判命需距離系爭房屋5公尺。至上訴人所提照片
    ，均係其片斷翻拍，並無法顯現平時全日之情形。
　　⒈被上訴人上開所辯，核與一般社區需定期清潔垃圾子車之
      常情無違，且依上訴人所提附於本院卷408頁下方之照片
      （垃圾子車蓋子打開，下方遺有大片水痕）所示，堪信被
      上訴人辯稱：將垃圾子車拖離原有位置，放置社區大門口
      附近，係為了定期清潔垃圾子車一節，應非虛構之詞。
　　⒉至依上訴人所提其餘照片暨光碟所示（參本院卷197-211頁
      、220頁、293頁、403-411頁），固堪認系爭社區之部分
      住戶，會有在白天垃圾子車清潔完畢，置放系爭社區大門
      口附近，等待污水晾乾，尚未拖回原有位置前，即貪圖方
      便，在系爭社區大門口附近，將垃圾逕行丟入垃圾子車之
      行為。惟尚難將此等系爭社區住戶之個人行為，認屬被上
      訴人所為之故意或過失侵權行為。
　㈣上訴人主張：系爭社區住戶日、夜丟棄垃圾及資源回收物之
    行為，不僅臭味令其噁心，且影響其睡眠之事實，為被上訴
    人所否認，辯稱：並無證據證明上訴人之睡眠問題，與上開
    垃圾集中區設置有關，且上訴人在此之前，即長期有精神不
    濟之問題。至上訴人提出之就醫資料，該醫師係完全複製上
    訴人之主訴，所載與事實不符。
　　⒈依上訴人所提就醫資料（參本院卷135-159、219、267-269
      頁）所示，固堪認上訴人長期多次就醫，並向醫師主訴：
      會聽到鄰居丟垃圾的聲音，聞到垃圾的臭味，影響睡眠，
      半夜會醒來，心情低落，而經醫師診斷其患有其他失眠症
      （有混合焦慮及憂鬱情緒的適應障礙症）。
　　⒉現今一般人罹患失眠症之原因極為多樣，且常非僅僅基於
      單一原因所導致。依上訴人所提上開就醫資料，僅得證明
      上訴人經醫師診斷患有其他失眠症（有混合焦慮及憂鬱情
      緒的適應障礙症），並無法證明上訴人患有上開失眠症之
      確切原因究係為何。故尚難以上訴人依其主觀所認，而對
      醫師所為之陳訴內容，即率認上訴人上開主張為真實。　
　  ⒊依上訴人於前案判決所為陳述及所提證據（參本院卷248、
      254頁），堪認上訴人至遲於105年間，即已患有失眠症。
      故上訴人目前所罹患之上開失眠症，是否為上開原有失眠
      症之持續，或為上開原有失眠症之復發，亦無法確認。
　　⒋此外，上訴人就其上開部分主張，並未提出其他有利事證
      ，供本院審酌。故依舉證責任分配法則，尚難信其此部分
      主張為真實。
　㈤基上等情，因上訴人並未舉證證明被上訴人上開設置垃圾集
    中區，係屬故意或過失侵害其健康權之行為，且其所受健康
    權之侵害（患有上開失眠症），與被上訴人上開設置垃圾集
    中區行為間，具有相當因果關係存在。故上訴人依侵權行為
    之法律關係，請求被上訴人給付非財產上之損害30萬元部分
    ，為無理由。　
四、綜上所述，原審為上訴人敗訴之判決，理由固有未洽。惟其
    結論仍屬正當。故上訴人提起上訴，求為廢棄原判決，為無
    理由，應予駁回。
五、本件事證已臻明確，兩造其餘之攻擊或防禦方法及所用之證
    據，經本院斟酌後，認為均不足以影響本判決之結果，爰不
    逐一論列，附此敘明。
柒、據上論結，本件上訴為無理由，判決如主文。　
中　　華　　民　　國　　111 　年　　2 　　月　　15　　日
        　　    民事第七庭    審判長法　官  王  銘
　　　　　　　　　　　　　　        法　官  張國華
　　　　　　　　　　　　　　　      法　官  唐敏寶
正本係照原本作成。          
如不服本判決，應於收受送達後20日內向本院提出上訴書狀，其
未表明上訴理由者，應於提出上訴後20日內向本院補提理由書狀
（均須按他造當事人之人數附繕本）。因疫情而遲誤不變期間，
得向法院聲請回復原狀。
上訴時應提出委任律師或具有律師資格之人之委任狀；委任有律
師資格者，另應附具律師資格證書及釋明委任人與受任人有民事
訴訟法第466條之1第1項但書或第2項所定關係之釋明文書影本。
如委任律師提起上訴者，應一併繳納上訴裁判費。 
                                    書記官  劉恒宏
中　　華　　民　　國　　111 　年　　2 　　月　　15　　日